臺灣臺北地方法院刑事判決　　　　　　　93年度訴字第1308號
公 訴 人　臺灣臺北地方法院檢察署檢察官
被　　告　子○○
選任辯護人　溫思廣律師
　　　　　　蘇清文律師
被　　告　辛○○
　　　　　丙○○
　　　　　乙○○
上列被告等因偽造文書案件，經檢察官提起公訴（九十二年度偵
字第九二八號），本院判決如下：
    主  文
子○○、辛○○、丙○○、乙○○共同連續行使公務員明知為不
實事項，而登載於職務上所掌之公文書，足以生損害於公眾及他
人，子○○，處有期徒刑貳年陸月，辛○○、丙○○、乙○○，
各處有期徒刑壹年陸月。
    事  實
一、子○○原係內政部警政署刑事警察局第二大隊（下稱偵二隊
    ）偵查員，於民國九十年四月間起兼該隊之秘書（下稱隊秘
    ），負責偵二隊隊部一般事務性工作、公文收發登記及犯罪
    偵查業務，為依據法令從事公務之人（子○○已於九十一年
    九月二日辭職）。辛○○、丙○○、乙○○係設於臺北市○○○路○段一之二號三樓仁愛徵信社之負責人、總經理、總
    務兼會計經理，辛○○綜理徵信社事務、丙○○負責徵信案
    件之管制、乙○○承理徵信社會計及個案業務等事務；陳坤
    成（另由檢察官偵辦中）係位於臺北市○○路一號六樓之一
    全揚徵信社（登記為全揚財務管理有限公司）之實際負責人
    。子○○、辛○○、丙○○、乙○○及陳坤成等人均明知行
    動電話通信紀錄為個人通信自由之基本權保障事項，個人通
    信紀錄非經司法、監察及治安機關依法律之規定查詢者外，
    不得假藉職務之便調閱，更不得無故洩漏或交付予第三人知
    悉。子○○由庚○○引介結識仁愛徵信社前經理癸○○（原
    名劉坤成，於八十五年間任職仁愛徵信社經理，未據檢察官
    處理）因而與仁愛徵信社拉上線。子○○、辛○○、丙○○
    、乙○○及癸○○竟基於公務登載不實、洩漏國防以外應秘
    密文書共同之概括犯意聯絡，先由仁愛徵信社經理在網路上
    刊登或以散發小廣告之方式招攬客戶，於仁愛徵信社接受客
    戶委託或因調查徵信業務需求，而有調閱相關個人隱私通信
    紀錄資料時，由仁愛徵信社承辦經理，透過癸○○之轉介予
    子○○，假藉偵辦刑案之名義向民間電信業者調閱通信紀錄
    。
  (一)九十一年四月間戊○○（已由檢察官不起訴處分）為了解前
    女友劉詠喬與丁○○交往情形，於九十一年四月十七日經由
    電腦網站查知仁愛徵信社相關營業項目等資訊後，以行動電
    話撥打網路上刊載仁愛徵信社（○二）00000000號
    乙○○之專線電話，洽詢有無方法可瞭解其女友之電話是否
    與丁○○有通聯之情形，言明以新台幣（下同）二萬五千元
    之費用委託調閱，並由戊○○提供丁○○持用之門號000
    0000000號行動電話號碼，議定後戊○○依約於翌日
    （十八日）上午十一時許至臺北市○○路二一八號前，先行
    交付一萬五千元之訂金予仁愛徵信社前來收款不知情之外務
    寅○○，並取得徵信社交付之收據。乙○○於取得訂金後，
    即透過有犯意聯絡之癸○○聯繫子○○調閱，子○○在取得
    丁○○行動電話門號後，明知該門號並非偵辦刑事案件之線
    索，竟於九十一年四月十九日在臺北市信義區○○○路○段
    五五三巷五號偵二隊辦公室內，填寫0000000000
    －0號為發文文號（原為少年塗銷存查文號），登載「因偵
    辦刑案亟需調取」、「本件係偵辦毒品案件」等不實事項，
    於職務上所掌管之公文函稿上，向遠傳電信股份有限公司（
    下稱遠傳公司）調閱丁○○上開手機門號自九十一年二月二
    十五日起至四月十五日止之單向通信紀錄，並以以稿代簽方
    式陳交偵二隊隊長壬○○核批而行使，壬○○竟疏未查明子
    ○○是否因辦理毒品案需要而調閱，草率批「發」後，經該
    局監印、發文，子○○因此調得仁愛徵信社所需要之上揭通
    信紀錄，足生損害於內政部警政署刑事警察局刑事案偵辦、
    發文管理之正確性及丁○○、遠傳公司。嗣經仁愛徵信社於
    四月二十七日委由外務寅○○在臺北市○○路國泰人壽大樓
    前交付上開通信紀錄予戊○○，並收取尾款一萬元；戊○○
    以徵信社所交付之通信紀錄，質問前女友劉詠喬仍與丁○○
    交往，劉詠喬轉知丁○○，丁○○始獲悉個人通聯遭濫用，
    即向遠傳公司申訴，遠傳公司要求在其子公司新世紀資通股
    份有限公司任職之戊○○說明，戊○○為證明資料係向徵信
    社所購得，於九十一年六月二十五日，再次以行動電話撥打
    仁愛徵信社乙○○上揭專線電話，以同一理由，要求提供丁○○上揭行動電話門號之通信紀錄，並以二萬五千元之費用
    成交，乙○○於戊○○交付一萬五千元訂金後，再次以上揭
    方式，轉知子○○調取，子○○明知該門號並非偵辦刑事案
    件之線索，承前犯意於九十一年六月二十七日在上址偵二隊
    辦公室內，填寫0000000000號為發文文號（為高
    雄地方法院少年法庭少年前科資料塗銷函文號），登載「因
    偵辦刑案亟需調取」之不實事項，於職務上所掌管之公文函
    稿上，向遠傳公司調閱丁○○上開手機門號自九十一年五月
    一日起至五月三十一日止之單向通信紀錄，並以以稿代簽方
    式陳交隊長壬○○核批而行使，壬○○又疏未查明子○○是
    否因辦理刑事案需要而調閱，再批「發」後，經該局監印、
    發文，子○○得以調得徵信社所需之上揭通信紀錄，足生損
    害於內政部警政署刑事警察局刑事案偵辦、發文管理之正確
    性及丁○○、遠傳公司。嗣仁愛徵信社於七月二日委由外務
    寅○○在臺北市○○路○段七十號前交付上開通信紀錄予戊○○所委託取件之友人，並收取尾款一萬元。
  (二)九十一年六月初鄧美湘懷疑其夫甲○○有外遇（因本案關係
    已離婚），遂委託由陳坤成經營設於臺北市○○路之全揚徵
    信社調查其夫之外遇情形，全揚徵信社在取得鄧美湘告知其
    夫甲○○行動電話0000000000之門號後，即透過
    癸○○仲介，居間連繫子○○調取通聯，子○○在取得該門
    號後，承前犯意，明知該門號並非偵辦刑事案件之線索，竟
    與癸○○及陳坤成，基於公務登載不實、洩漏國防以外應秘
    密文書共同之犯意聯絡，於九十一年六月二十日在上址偵二
    隊辦公室內，填寫0000000000號為發文文號（原
    為王炎超判決書給臺北縣政府警察局之文號），登載「因偵
    辦刑案亟需調取」之不實事項，於職務上所掌管之公文函稿
    上，向臺灣大哥大股份有限公司（下稱臺灣大哥大公司）調
    閱甲○○上開手機門號自九十一年三月一日起至五月三十一
    日止之單向通信紀錄，並以以稿代簽之方式陳交隊長壬○○
    核批而行使，壬○○再次疏未查明子○○是否因辦理刑事案
    件需要而調閱，草率批「發」，經該局監印、發文後，子○○因此調得徵信社所需要之上揭通信紀錄，足生損害於內政
    部刑事警察局刑事案偵辦、發文管理之正確性及甲○○、臺
    灣大哥大公司。嗣因鄧美湘不滿徵信社已索取徵信費用十餘
    萬元後，仍未有任何具體調查結果回復，經向徵信社質問後
    ，徵信社為表示已進行調查，遂將甲○○上開門號之通信紀
    錄以傳真之方式洩漏予鄧美湘作為徵信結果。同年六月底某
    日鄧美湘乃持通信紀錄向甲○○質問有無婚外情乙事，並告
    知通信紀錄係向徵信社購買，甲○○得知上情後，乃於九十
    一年六月二十七日向臺灣大哥大公司客戶中心反應其通信紀
    錄遭非法使用，同時期內政部警政署政風室亦接獲民眾檢舉
    開始調查洩漏通信紀錄之事，子○○驚覺事態嚴重，於同年
    七月初積極透過管道轉達徵信社向鄧美湘取回該通信紀錄，
    並加以撕碎，又調取該門號之原簽文函稿，於歸檔時表示已
    經遺失，以掩飾犯行，且內政部刑事警察局秘書室於案發後
    查知上揭0000000000號函原稿亦已遺失。
二、案經內政部警政署刑事警察局移送臺灣臺北地方法院檢察署
    檢察官偵查起訴。
    理  由
一、訊據被告子○○固對於以上揭文號填寫函稿發文向遠傳公司
    、臺灣大哥大公司，以偵辦刑事案件為由調取上揭丁○○、
    甲○○之行動電話門號單向通信紀錄之事實自承不諱，被告
    辛○○、丙○○、乙○○對於係仁愛徵信社之負責人、總經
    理、總務兼會計經理，被告辛○○綜理徵信社事務、被告丙○○負責徵信案件之管制、被告乙○○承理徵信社會計及個
    案業務等事務並簽發公司收據予戊○○之事實均不否認，惟
    被告等均矢口否認有公務登載不實、洩漏國防以外秘密罪行
    ；被告子○○辯稱：伊係偵二隊之偵查員，第一次調閱丁○○上揭行動電話門號之通聯，係因癸○○檢舉有四海幫綽號
    「孝祖」之人販賣搖頭丸毒品之線索，第二次再調閱係為配
    合公訴組檢察官出庭作證使用，而甲○○之行動電話門號通
    聯，亦係為癸○○檢舉詐欺集團案件提供之門號。相關門號
    通聯調閱函稿發文號係誤植，調閱後即將資料放在公文夾內
    ，擱置於伊辦公室櫃子，因櫃子未上鎖，同辦公室內之偵查
    員亦可任意開取，伊並未將上揭通信紀錄洩漏或交付予第三
    人云云；被告辛○○辯稱：仁愛徵信社不會做違法之事，伊
    僅管理公司正常事務，違法事情伊均不管，本件應係經理之
    個人行為云云；被告丙○○辯稱：伊對本件調閱通聯之事完
    全不清楚，案發時伊初任公司總經理，並不知有調閱通聯之
    事云云；被告乙○○辯稱：仁愛徵信社簽發予戊○○之收據
    及交付資料之信封袋係伊所書寫，但伊不知為何信封袋內竟
    裝的是通信紀錄云云。經查：
  (一)被告子○○係偵二隊偵查員，為依據法令從事公務之人員，
    明知徵信社透過仲介人所交付，顧客戊○○、鄧美湘所委託
    交友、外遇案件，需調閱之丁○○、甲○○行動電話號碼，
    並非偵查刑事案件之線索，依法不得調閱，竟仍以辦理刑事
    案件名義，填寫不實內容之函稿簽陳偵二隊隊長核批後，用
    印、發文，向民間電信業者調閱單向通信紀錄，於取得上揭
    通信紀錄後即透過仲介人，委由徵信業者，交付或洩漏予出
    錢購買之客戶戊○○、鄧美湘之事實，迭據證人甲○○、張
    修哲（遠傳公司經理）於警詢中、鄧美湘於偵查中之證述，
    證人戊○○、丁○○於警詢、偵查及本院審理時結證明確，
    並有內政部警政署刑事警察局九十四年四月八日刑督字第○
    九四○○五二四四三號函及檢附之子○○人事資料影本一份
    、九十一年十一月十一日刑督字第○九一○三○八四一八號
    函及附件九十一年四月十九日刑偵二（２）字第○九一○○
    九○八四六－二號函及函稿、九十一年六月二十日刑偵二（
    ２）字第0000000000號函、九十一年六月二十七
    日刑偵二（２）字第0000000000號函影本各一紙
    、臺灣高雄少年法院函、公文流程、調卷證、判決書卷宗、
    遠傳公司、臺灣大哥大公司調閱通信紀錄對帳單（九十一年
    度他字第六五六五號卷第一六一頁至一九二頁）、遠傳公司
    九十一年十一月二十九日遠傳九十一（業服）字第五一七七
    一號函 (同上他卷第一五九至一六○頁）、九十三年三月二
    十三日刑督字第○九三○○六五二六一號函及所附調取通聯
    電腦清冊、文號發文主旨對照表附卷可證，復有鄧美湘提出
    彰化銀行瑞芳分行帳戶交易明細表二份及扣案戊○○提出仁
    愛徵信社出具收款之收據正本四張及信封袋三個（見同上他
    卷第二一○至二一四頁）、戊○○先後取得丁○○行動電話
    之通信紀錄資料（見同上他字卷第一○八至一一一頁、第三
    二七至三三八頁）影本、經撕碎鄧美湘取得甲○○行動電話
    之通信紀錄資料影本（同上他卷第四七至五六頁）、鄧美湘
    提供自徵信社取得之甲○○上揭行動電話通信紀錄影本（見
    九十二年度偵字第九二八號（二）卷第六十五至六十八頁）
    足稽。
  (二)被告子○○於本院質問時就所辯調閱通聯與協助檢察官辦案
    一節時供承：「我調丁○○門號是另外一件事，那個時候配
    合楊國宏檢察官出庭又是另外一回事，是兩碼子事，互相沒
    有關係」等語。證人癸○○經本院傳訊未到庭，惟於警詢中
    證稱：於九十一年四月至七月間未曾向被告子○○檢舉過案
    件等語（見九十二年度偵字第九二八號卷第一一○頁），足
    證被告子○○辯稱：第一次調閱丁○○行動電話門號通信紀
    錄，係因癸○○檢舉有四海幫綽號「孝祖」之人販賣搖頭丸
    毒品之線索，第二次再調閱係為配合公訴組檢察官出庭作證
    使用，而甲○○之行動電話門號通聯，亦係為癸○○檢舉詐
    欺集團案件提供之門號云云，未據證人癸○○證實，又與之
    證詞矛盾，已難認屬實。被告子○○調取上揭通信紀錄之簽
    文函稿，係使用他案之少年塗銷存查文號或王炎超判決書給
    臺北縣政府警察局之舊案文號，而非一般獨立發文由機關秘
    書單位所編予使用之創稿文號，業經刑事警察局以刑督字第
    ○九三○○六五二六一號等函文指陳甚明，並有相關之電腦
    報表足稽，被告子○○特意規避刑事警察局正常發文管制編
    號之程序，以調取上揭通信紀錄，其調取之動機已非無可疑
    之處？本院訊之被告子○○對於調取上揭通信紀錄後，如何
    做偵查作為及處理時供承：調閱後即置放於公文夾內等語，
    無法具體陳明有何因應犯罪情資之分析及後續作為，經本院
    再向內政部刑事警察局調取被告任職偵二隊隊秘起至離職止
    ，其間負責偵辦刑事案件之全部簽文（除調閱通信紀錄之公
    文外），該局查覆文件中僅有國立體育學院等招生舞弊案件
    公文，並無本件被告子○○因毒品、詐欺集團刑事案件，而
    調得通信紀錄之查處作為簽文資料，此有該局九十四年四月
    十五日刑督字第○九四○○五一六八九號函可資佐證，足徵
    被告子○○取得上揭通聯後並未為任何後續之偵查作為。又
    依被告子○○調取之上揭通信紀錄觀之，係單向之通聯，內
    容僅載有單向電話通聯之發話、通話時間及一方之電話號碼
    ，有上揭通信紀錄附於卷內可考，因此種通信紀錄表內僅載
    有電話號碼、通信時間，單以此一資訊所示資料無從判讀各
    該號碼持用人及相關通聯人之關係，亦無法單以該通聯中得
    知涉案人之基本資料。既係為偵辦刑事案件之目的而調取，
    除取得上揭聯通外，自有進一步調閱上開通聯所示電話號碼
    申請人之基本資料，以供分析使用電話者之身分，再與線民
    所提供情資比對，並進而掌控涉案人之行蹤，以判斷犯罪嫌
    疑人之涉案程度，研議所應採取之偵查作為，亦業經偵二隊
    組長己○○到庭結證明確，並證稱：「一份通聯沒有辦法看
    出其他東西」等語。被告子○○係警官學校（現警察大學）
    正科班畢業，受有良好之警察學科教育，從事刑事案件偵辦
    多年，歷練完整，對此亦應知之甚詳，若解為被告子○○調
    取上揭通信紀錄目的係為偵辦刑事案件，自無需以他案文號
    代發文以圖掩飾，亦無可能於調取通信紀錄後，即置之公文
    夾內，任其荒廢，而不採取進一步查證舉動，且於案發後被
    告子○○尚無法合理交待上揭通聯資料之情資來源，又有將
    調取之通信紀錄撕碎、調閱之調取公文原函稿遺失之掩飾犯
    行之事情發生，顯見被告調閱上揭通信紀錄之目的應非偵查
    刑事案件。
  (三)證人仁愛徵信社之經理丑○○（原名戴孺豐）於本院審理時
    結證稱：仁愛徵信社有代客戶調取通信紀錄之服務項目，社
    內經理透過本身管道調取，待完成後即一手交錢一手交貨等
    語，於警詢中再證稱：「如果劉坤成（坤龍）有做『管道』
    的話，應該是公司經理找劉坤成做的」等語（見九十二年度
    偵字第九二八號卷一第一四八頁），癸○○於八十五年間曾
    任職於仁愛徵信社，與仁愛徵信社經理丑○○間有十年之交
    情，與被告子○○自八十八年間起認識，於案外人庚○○處
    經常碰面，聚餐，此均經被告子○○、證人癸○○及丑○○
    於警詢時供述明確，參之被告子○○於九十一年七月二日所
    寫之報告書（見同上他字卷第三十四頁）及數次警詢筆錄中
    ，均提及將上揭甲○○門號之通信紀錄在庚○○處為癸○○
    取走之事，及案發後證人鄧美湘於偵查中結證稱：「（徵信
    社有無告知妳取得通信紀錄之管道？）一開始沒有，我拿給
    我老公一事，告訴徵信社，他罵我後，隔幾天又打電話給我
    ，要我跟我前夫說希望能和解，而且恐嚇我說如果這事暴發
    開來會牽扯到一名警官。」等語，足見證人丑○○所陳調取
    通聯之「管道」係指癸○○等語應非子虛。證人戊○○為查
    明女友是否與丁○○間有交往，撥打網路刊載仁愛徵信社經
    理乙○○之專線電話，以每筆二萬五千元之代價購買上揭通
    聯紀錄等情，分據證人戊○○、丁○○於警詢、偵查及審理
    中證述明確，被告乙○○亦不否認裝有戊○○調取通信紀錄
    之信封袋三個、收款之收據正本四紙，均係由其所簽發或填
    寫後交仁愛徵信社外務寅○○，至其指定地點交付戊○○等
    事實，雖辯稱：係仁愛徵信社經理交伊所為，不記得係何位
    經理承辦，但非伊所接案件云云，惟查被告乙○○於警詢、
    偵審中均無法提出接案經理之真實姓名，依其在仁愛徵信社
    服務十餘年並兼任會計之經歷，上揭二次調取之通信紀錄，
    均係由其填寫收據、信封及指定公司外務交付等節，竟不記
    得何人接案，此舉顯悖常理，衡之同案共犯丙○○於本院審
    理時結證稱：「我經由交件信封判斷本案是乙○○接的案子
    」等語及上揭戊○○先後二次調取、徵信社交付通信紀錄之
    過程，應可認定被告乙○○係在仁愛徵信社直接接案之經理
    無疑。綜上，仁愛徵信社確有為客戶調取所需門號通信紀錄
    之業務，本件通信紀錄之調取係由仁愛徵信社經理接案，透
    過「管道」向被告子○○調得，並由會計開立仁愛徵信社之
    正式收據，收取費用，並將通信紀錄交予客戶，無任何證據
    顯示為徵信社內經理之私人行為，既係徵信社業務行為，又
    經仁徵信社經理接案收費，核之仁愛徵信社經理張華龍於警
    詢時供稱：「通聯開給客戶二、三萬元，．．，通聯是寫報
    告單給總經理管制」等語，被告辛○○係綜理徵信社事務已
    為其所是認，本件調取通信紀錄之行為，即堪認定係在被告
    辛○○、丙○○主觀犯意容認之範圍，其發生自無違其本意
    ，渠等就上揭犯行有犯意之聯絡已明。
  (四)本件戊○○調取丁○○行動電話門號之關連時間為，第一次
    戊○○於九十一年四月十七日撥打被告乙○○在仁愛徵信社
    專線聯絡告知欲查詢之門號，次日 (十八日）上午十一時許
    交付一萬五千元之訂金，被告子○○即於同年月十九日在臺
    北市信義區○○○路○段五五三巷五號偵二隊辦公室內，簽
    發調閱函文，仁愛徵信社於四月二十七日派外務將上開通信
    紀錄交予戊○○；第二次戊○○於九十一年六月二十五日以
    行動電話撥打仁愛徵信社被告乙○○上揭專線電話，同年六
    月二十七日交付一萬五千元訂金，被告子○○於同日在上址
    辦公室內簽發函稿調閱，仁愛徵信社於七月二日將所調得之
    通信紀錄委外務交付戊○○；而鄧美湘係於九十一年六月委
    託陳坤成經營之全揚徵信社調查其夫之外遇情形，全揚徵信
    社在取得甲○○行動電話門號後，被告子○○即於九十一年
    六月二十日在上址辦公室內，簽發調閱函文，同年六月底某
    日鄧美湘竟從徵信社取得通信紀錄，並向甲○○質問有無婚
    等節，業經證人戊○○、丁○○、鄧美湘及甲○○證述如上
    ，並有仁愛徵信社開立收據及發文函稿在卷足稽。上開調取
    通聯之模式，從顧客向徵信社要求、徵信社收取訂金、被告
    子○○發文調閱及徵信社交付顧客調取之通信紀錄各項環節
    間，前後相互呼應，時間緊密，渠等若非有慎密之犯罪意志
    之串聯及角色扮演，無法如此配合無間，足信被告等就調取
    通信紀錄後，再洩漏予顧客之犯行，顯係有犯意聯絡及行為
    分擔。
  (五)末查，被告乙○○於警詢時曾供稱，本件調取通信紀錄之案
    件，研判係該社離職經理陳學毅所為云云，惟於偵查中、本
    院審理時未再指認係陳學毅所為，竟稱何人接案已不記憶云
    云，審酌上揭事證本件調取通信紀錄之過程，除被告等之指
    述外查無任何與陳學毅有關之事證，被告乙○○在警詢時此
    一供詞，應係圖誤導偵辦方向，推諉刑責所為，不能認為真
    實。綜上，被告子○○係偵二隊偵查員，明知調閱之通信紀
    錄並非其偵辦刑事案件之線索，係徵信社顧客之需求，竟仍
    在所掌之函稿內登載因偵辦刑案亟需調取或偵辦毒品案件等
    不實內容，進而將調得之通信紀錄轉由徵信社洩漏予顧客，
    被告子○○公務登載不實、洩漏國防以外應秘密之罪行均堪
    以認定，被告辛○○、丙○○及乙○○等人，透過仲介人癸○○與被告子○○聯絡，取得徵信社顧客所需調取之行動電
    話門號之通信紀錄，渠等有犯意聯絡及行為分擔，自應論以
    上揭犯行之共同正犯。本件事證明確，被告等之犯行洵堪認
    定，應依法論科。
二、按刑法第一百三十二條第一項所謂「應秘密」者，係指文書
    、圖畫、消息或物品等與國家政務或事務上具有利害影響而
    應守秘密者而言，最高法院以八十八年度臺上字第九二三號
    著有判決足參，自非以有明文規定為唯一審認之標準（最高
    法院五十七年度臺上字第九四六號判決採同一見解）。所謂
    中華民國國防以外應秘密之文書，係指外交、財政、經濟、
    內政、監察、考試、交通、司法與國家政務、事務或人民權
    益具有利害關係不得宣漏於外之機密均屬之，至何項文書應
    予守密，應就主觀客觀兩方面審視其內容性質及依各該機關
    處理事務之有關法令規定而定。而行動電話與電信業者間關
    於電話利用關係，雖係基於租用契約之私法關係，然行動電
    話用戶資料及相關通信紀錄，於申請書上已載明為營業秘密
    。另申請人所填載之各種身分資料、通信紀錄，亦可能因遭
    不正當運用，成為被害者，為眾所週知之事，自屬與人民權
    益具有重大之利害關係。再九十年五月二十二日交通部電信
    總局以電信公九十字第五○三七六○-○號令發布修正實施
    「電信事業處理有關機關查詢電信通信紀錄實施辦法」第四
    條規定：有關機關查詢通話紀錄應先考量其必要性、合理性
    及比例相當原則，並應符合相關法律程序後，再備正式公文
    或附上電話通話紀錄查詢單，載明需查詢之。同法第十條則
    規定：經辦查詢作業之人員，對於查詢作業之過程及所查得
    資料之內容等，應予保密，不得外洩。足見上揭被告子○○
    向電信業者所調閱，內載有電信使用人使用電信服務後，電
    信系統所產生之發信方、受信方之電信號碼、通信日期、通
    信起迄時間等通信紀錄，係屬不得宣漏於外之營業秘密，客
    觀上亦與人民權益具有重大利害關係，自屬關於中華民國國
    防以外應秘密之文書。次按被告子○○係偵二隊偵查員，兼
    該隊之秘書，負責偵二隊隊部一般事務性工作、公文收發登
    記及犯罪偵查業務，為依據法令從事公務之人；被告等以登
    載不實之公文書向電信業者調取丁○○、甲○○之行動電話
    通信紀錄，足生損害於內政部刑事警察局刑事案偵辦、發文
    管理之正確性及丁○○、甲○○、遠傳公司及臺灣大哥大公
    司。核被告子○○、辛○○、丙○○、乙○○所為，均係犯
    刑法第二百十六條、第二百十三條行使登載不實公文書罪、
    第一百三十二條第一項洩漏國防以外之秘密罪。被告子○○
    登載不實公文書後進而行使，其登載不實公文書罪之低度行
    為應為行使之高度行為所吸收，不另論罪。再按刑法第二百
    十一條之偽造公文書罪，係指無製作權人，擅用公務員名義
    ，而製作關於該公務員職務上之文書而言。如公務員對於該
    文書本有權製作，除其內容不實仍予登載，應構成刑法第二
    百十三條之罪責外，自難成立刑法第二百十一條之偽造公文
    書罪，此有最高法院九十三年度台非字第二一二號判例參照
    。公訴人認被告等上揭行為係共犯刑法第二百十六條、第二
    百十一條行使偽造公文書罪責，惟被告子○○係偵二隊偵查
    員兼隊秘，除一般隊秘之事務性工作外，仍負有偵查案件之
    職責，此據該隊隊壬○○、組長己○○證述明確，復內政部
    警政署刑事警察局九十四年四月十五日刑督字第○九四○○
    五一六八九號函在卷可按，且公務員基於公務需要，所為簽
    呈函稿之製發，既本於職權行為，就其本身承辦事務之函稿
    ，非無製作權人，其雖在上揭調取通信紀錄之函稿內為虛偽
    登載，亦不成立偽造公文書罪責，公訴人所引法條尚有未洽
    ，惟起訴事實相同，爰依法變更起訴法條。至被告等就上開
    公務員登載不實、公務員洩漏國防以外之秘密罪行間，係基
    於同一目的而取得，取得後即交付或洩漏予顧客，本件犯行
    ，係以顧客為洩密之相對人，被告等就上揭犯行間與癸○○
    （事實(一)）、陳坤成（事實(二)）有犯意聯絡及行為分擔，被
    告子○○具有公務員身分，雖被告辛○○、丙○○及乙○○
    等為無公務員身分之人，因與公務員共犯上開罪行，依同法
    第三十一條第一項規定，應論以共犯。被告等利用不知情之
    外務寅○○，將調得之通信紀錄文件洩漏或交付予戊○○、
    鄧美湘為間接正犯。被告等先後多次犯行，時間緊接，犯罪
    構成要件相同，顯係基於概括犯意為之，均應依刑法第五十
    六條連續犯之規定論以一罪，並依法加重其刑。被告等所犯
    上開二罪間，有手段目的之牽連關係，應從一重論以刑法第
    二百十六條、第二百十三條行使登載不實公文書罪。爰審酌
    被告子○○係受正規警官教育，長期任職警務工作，負責偵
    辦各類刑事案件，原應以人民之保母，追求社會正義公理為
    職志，然竟受徵信業者之引誘，利用偵辦案件名義，為侵害
    人民隱私之行為，除嚴重違背其職務責任，傷害刑事警察局
    之名譽外，亦損及被調閱人之憲法保障權益，被告辛○○、
    丙○○及乙○○，為經營徵信業者，應客戶之需求，透過仲
    介，擅自違法取得他人通信紀錄，為本案之導因者，惡性非
    輕，被告等於犯罪後均設詞狡飾犯行，毫無悔意，非處重刑
    不足以懲其罪行，同時參酌被告等之品行、犯罪動機、目的
    、手段、所得之利益等一切情狀，分別量處如主文所示之刑
    ，以示懲儆。
據上論斷，應依刑事訴訟法第二百九十九條第一項前段、第三百
條，刑法第二十八條、第五十六條、第二百十六條、第二百十三
條、第一百三十二條第一項、第三十一條第一項、第五十五條，
判決如主文。
本案經檢察官陳淑雲到庭執行職務
中  華　民　國　 九十四　　年　　五  　月　  三十一   日
            臺灣臺北地方法院刑事第十四庭
                  審判長法官  吳靜怡
                        法官  吳冠霆
                        法官  王綽光
右正本證明與原本無異。
如不服本判決，應於判決送達後十日內，向本院提出上訴狀。
                      書記官  蔡梅蓮
中  華　民　國　 九十四　　年　　 六　  月　   三     日
附錄論罪科刑法條全文：
中華民國刑法第213條
 (公文書不實登載罪)
公務員明知為不實之事項，而登載於職務上所掌之公文書，足以
生損害於
公眾或他人者，處一年以上七年以下有期徒刑。
中華民國刑法第132條
 (洩漏國防以外之秘密罪)
公務員洩漏或交付關於中華民國國防以外應秘密之文書、圖畫、
消息或物
品者，處三年以下有期徒刑。
因過失犯前項之罪者，處一年以下有期徒刑、拘役或三百元以下
罰金。
非公務員因職務或業務知悉或持有第 1 項之文書、圖畫、消息或
物品，而
洩漏或交付之者，處一年以下有期徒刑、拘役或三百元以下罰金
。
